臺灣臺中地方法院刑事判決　　　　　　 100年度訴字第2230號
公　訴　人　臺灣臺中地方法院檢察署檢察官
被　　　告　詹清忠
上列被告因違反毒品危害防制條例案件，經檢察官提起公訴（10
0年度毒偵字第1428號、100年度偵字第第15902號），被告於本
院準備程序中就被訴之事實為有罪之陳述，經本院合議庭裁定由
受命法官獨任進行簡式審判程序審理，判決如下：
    主    文
詹清忠持有第四級毒品純質淨重貳拾公克以上，累犯，處有期徒
刑陸月。扣案之第四級毒品甲基麻黃鹼錠壹罐（淨重壹肆柒點伍
公克，純度16%，驗前純質淨重貳拾點陸公克，驗餘淨重壹肆
柒點零伍公克）沒收；又持有第一級毒品純質淨重拾公克以上，
累犯，處有期徒刑貳年。扣案第一級毒品海洛因包（含外包裝
袋個，其中貳包碎塊狀海洛因，合計淨重拾公克，純度
79.79%，驗前純質淨重貳拾陸點公克；壹包粉末狀海洛因淨
重零點肆公克，驗餘淨重零點貳公克）、第二級毒品甲基安
非他命貳包（合計淨重壹點壹貳壹零公克，驗餘淨重壹點壹壹捌
肆公克）均沒收銷燬之；扣案之電子磅秤貳台沒收。主刑部分應
執行有期徒刑貳年貳月。
    犯罪事實及理由
壹、程序方面
一、按刑事訴訟法第273條之1第1項規定：除被告所犯為死刑、
    無期徒刑、最輕本刑為3年以上有期徒刑之罪或高等法院管
    轄第一審案件者外，於審判期日前之程式進行中，被告先就
    被訴事實為有罪之陳述時，審判長得告知被告簡式審判程序
    之旨，並聽取當事人、代理人、辯護人及輔佐人之意見後，
    裁定進行簡式審判程序。查本案被告被訴違反毒品危害防制
    條例案件，非前開不得進行簡式審判程序之案件，經被告於
    本院行準備程序時就被訴之事實為有罪之陳述，且經本院告
    知被告簡式審判程序之旨，聽取被告及檢察官之意見後，爰
    依刑事訴訟法第273條之1第1項規定裁定改依簡式審判程序
    審判之，先予敘明。
二、又簡式審判程序之證據調查，不受第159條第1項、第161條
    之2、第161條之3、第163條之1及第164條至第170條規定之
    限制。刑事訴訟法第273條之2定有明文。是本件之證據調查
    ，依上開規定，不受同法第159條第1項、第161條之2、第16
    1條之3、第163條之1及第164條至第170條規定之限制，附此
    敘明。
貳、實體方面
一、犯罪事實：
（一）詹清忠前因違反毒品危害防制條例案件，經本院以97年度
      訴字第4934號判處有期徒刑1年確定，於民國（下同）99
      年2月6日因縮短刑期執行完畢出監。詎仍不知悔改，復基
      於持有第四級毒品純質淨重20公克以上之犯意，於100年
      初之不詳期日，受姓名年籍不詳之男子委託藏放第四級毒
      品甲基麻黃鹼錠1罐（淨重147.5公克，驗前純質淨重23.6
      公克）而持有之。
（二）復基於持有及施用第一、二級毒品之犯意，於100年4月12
      日為警查獲之日約1星期前，以新臺幣（下同）20萬元之
      價格，向不詳男子購得重約37公克之海洛因，復於不詳時
      、地，向綽號「阿成」之男子購得重量不詳之甲基安非他
      命；於100年4月12日下午1時55分許，在臺中市○里區○
      ○路37號之住處，將第一級毒品海洛因、第二級毒品甲基
      安非他命同時放在錫箔紙上燒烤之方式，施用上開第一、
      二級毒品1次。
（三）嗣於100年4月12日下午3時許，因詹清忠之同居人王富玲
      （涉嫌販賣第一級毒品罪嫌，業經臺灣臺中地方法院檢察
      署檢察官以100年度偵字第8798號提起公訴）涉嫌販賣海
      洛因予易子儀，在臺中市○里區○○路846號前停車場，
      為警逮捕後，經王富玲同意，帶同警方返回臺中市○里區
      ○○路37號之住處執行搜索，為警當場查獲通緝中之詹清
      忠，並扣得詹清忠所有之甲基麻黃鹼錠1罐（淨重147.5公
      克、驗餘淨重147.05公克，純度16％，驗前總純質淨重23
      .60公克）、海洛因3包（其中2包碎塊狀海洛因，合計淨
      重33公克，純度79.79%，驗前純質淨重26.33公克；1包粉
      末狀海洛因淨重0.24公克，驗餘淨重0.23公克）、甲基安
      非他命2包（合計淨重1.1210公克，驗餘淨重1.1184公克
      ）、及詹清忠所有供持有毒品海洛因之電子磅秤2台等物
      ，而查獲上情。
（四）案經臺中市政府警察局及海岸巡防署海岸巡防總局中部地
      區巡防局移送臺灣臺中地方法院檢察署檢察官偵查起訴。
二、證據名稱：
（一）被告於警訊、偵查及本院審理時之自白。
（二）扣案物品清單4份（分見100年度毒偵字第1428號卷第36、
      41、50、63頁）、現場照片1份（見警卷第47─49頁）。
（三）詮昕科技股份有限公司濫用藥物尿液檢驗報告（報告編號
      ：00000000號，見100年度毒偵字第1428號卷第54頁）、
      採集尿液同意書1份（見警卷第38頁）、委託驗尿液代號
      與真實姓名對表1份（見警卷第39頁）。
（四）行政院衛生署草屯療養院草療鑑字第1000400112號鑑定書
      （甲基安非他命2包鑑定報告，見100年度毒偵字第1428號
      卷第35頁）、法務部調查局濫字藥物實驗100年5 月13日
      調科壹字第10023011050號鑑定書（海洛因3包鑑定報告，
      見100年度毒偵字第1428號卷第52頁）、內政部警政署刑
      事警察局100年5月23日刑鑑字第1000055840號鑑定書（甲
      基麻黃鹼錠1罐鑑定報告，見100年度毒偵字第1428號卷第
      55─56頁）。
（五）扣案之甲基麻黃鹼錠1罐（淨重147.5公克、驗餘淨重147.
      05公克，純度16％，驗前總純質淨重23.60公克）、海洛
      因3包（其中2包碎塊狀海洛因，合計淨重33公克，純度
      79.79%，驗前純質淨重26.33公克；1包粉末狀海洛因淨重
      0.24 公克，驗餘淨重0.23公克）、甲基安非他命2包（合
      計淨重1.1210公克，驗餘淨重1.1184公克）、電子磅秤2
      台。
（六）臺灣臺中地方法院檢察署刑案資料查註紀錄表、臺灣高等
      法院被告前案紀錄表（被告前案及素行之認定）。
三、論罪科刑部分：
（一）按刑法上之吸收犯，係指犯罪之性質上，其罪名之觀念中
      當然包含他行為者而言，亦即所發生之數個犯罪事實之間
      ，依犯罪之性質及一般日常生活之經驗判斷，一方可以包
      含於他方犯罪觀念之中，遂逕行認定一方之罪，而置屬於
      實行階段性之他方於不論；其中吸收犯中之高度行為吸收
      低度行為，係以犯罪行為之發展，依其在刑法上之評價程
      度，得分為若干階段，即循序而進之行為，其前行之低度
      行為不外使後行之高度行為易於實現，則後行之高度行為
      內容，實已涵蓋低度行為之結果，故高度行為當然吸收低
      度行為，其前後行為，在形態上雖屬分別獨立，但從同一
      法益之侵害觀點而言，具有必然之附隨關係，亦即具有階
      段之貫通性，禁止為雙重評價而應為單一之評價（最高法
      院93年度台上字第6502號判決參照），是「吸收犯」之類
      型亦非專以高度行為吸收低度行為一類為限，尚包括全部
      行為吸收部分（階段）行為等。又所謂高度行為吸收低度
      行為乃係基於法益侵害之觀點，認為當高度行為之不法內
      涵足以涵蓋低度行為時，方得論以吸收犯。98年5月20 日
      修正之毒品危害防制條例既將同屬持有毒品行為之處罰依
      數量多寡而分別以觀，顯見立法乃係有意以持有毒品數量
      作為評價持有毒品行為不法內涵高低之標準，並據此修訂
      持有毒品罪之法定刑，俾使有所區隔。因此當行為人持有
      毒品數量達法定標準以上者，由於此舉相較於僅持有少量
      毒品之不法內涵較高、法定刑亦隨之顯著提升，縱令行為
      人係為供個人施用而1次購入，由於該等行為不法內涵非
      原本施用毒品行為所得涵蓋，自不得拘泥於以往施用行為
      吸收持有行為之既定見解，應本諸行為不法內涵高低行為
      判斷標準，改認持有法定數量以上毒品之行為屬高度行為
      而得吸收施用毒品行為，或逕認施用毒品之輕行為當為持
      有超過法定數量毒品之重行為所吸收，方屬允當（臺灣高
      等法院暨所屬法院98年法律座談會刑事類提案第15號決議
      參照）。
（二）按海洛因、甲基安非他命分別係毒品危害防制條例第2條
      第2項第1、2款所規定之第一、二級毒品，不得非法施用
      ，被告同時施用海洛因、甲基安非他命為想像競合犯，本
      應從一重論以施用第一級毒品罪，惟查：被告持有第一級
      毒品海洛因3包，其中2包碎塊狀海洛因，合計淨重33公克
      ，純度79.79%，驗前純質淨重26.33公克；另1包粉末狀海
      洛因淨重0.24公克，驗餘淨重0.23公克，被告持有第一級
      毒品已逾毒品危害防制條例第11條第3項所規定之純質淨
      重10公克以上，依前所述，施用第一級毒品之輕行為當為
      持有第一級毒品超過法定數量毒品之重行為所吸收，而不
      另論罪，是核被告如犯罪事實欄（二）所示部分所為，係
      犯毒品危害防制條例第11條第3項之持有第一級毒品純質
      淨重10公克以上之罪、第10條第2項施用第二級毒品罪，
      且上開2罪屬想像競合犯（因同時持有海洛因、甲基安非
      命進而施用，其施用海洛因、甲基安非他命為想像競合犯
      ，本應從一重論以施用第一級毒品罪，惟本件施用第一級
      毒品之輕行為已為持有第一級毒品超過法定數量毒品之重
      行為所吸收，而不另論罪，因被告持有第一級毒品犯行無
      從割裂，被告施用第二級毒品罪與持有第一級毒品超過法
      定數量毒品罪，仍屬一行犯觸犯數罪名），應從一重論以
      毒品危害防制條例第11條第3項所規定之持有第一級毒品
      純質淨重10公克以上罪。又甲基麻黃鹼係毒品危害防制條
      例第2條第2項第4款所規定之第四級毒品，被告持有甲基
      麻黃鹼錠1罐（淨重147.5公克、驗餘淨重147.05公克，純
      度16％，驗前總純質淨重23.60公克），已逾毒品危害防
      制條例第11條第6項所規定之純質淨重20公克以上，核被
      告如犯罪事實欄（一）所示部分所為，係犯毒品危害防制
      條例第11條第6項之持有第四級毒品純質淨重20公克以上
      罪。
（三）又被告所犯持有第一級毒品純質淨重10公克以上罪及持有
      第四級毒品純質淨重20公克以上罪，2罪間，犯意各別，
      行為互殊，應予分論併罰。被告前曾犯如犯罪事實欄所示
      之罪，有臺灣高等法院被告前案紀錄表1份在卷可按，其
      於受徒刑執行完畢後5年以內，故意再犯本件有期徒刑以
      上之二罪，均為累犯，各應依刑法第47條第1項之規定，
      加重其本刑。爰審酌被告有毒品危害防制條例之犯罪前科
      ，且曾因施用毒品犯行，經施以強制戒治執行完畢，竟猶
      不知戒絕，再持有並施用毒品不輟，無視於毒品對於自身
      健康之戕害及國家對於杜絕毒品犯罪之禁令，惡性非輕，
      惟念其犯後自白犯罪，態度尚佳，再審諸被告持有毒品之
      數量，暨檢察官具體求刑之意見，各量處如主文所示之刑
      ，並定應執行刑，以示懲儆。
四、沒收部分：
（一）扣案之海洛因3包（其中2包碎塊狀海洛因，合計淨重33公
      克，純度79.79%，驗前純質淨重26.33公克；1包粉末狀海
      洛因淨重0.24公克，驗餘淨重0.23公克）、甲基安非他命
      2 包（合計淨重1.1410公克，驗餘淨重1.1184公克），為
      毒品危害防制條例第2條第2項第1款、第二款規定之第一
      級、第二級毒品，不論屬於犯人與否，應依毒品危害防制
      條例第18條第1項前段規定沒收銷燬之。又扣案海洛因、
      甲基安非他命之外包裝袋，因毒品無法完全分離，亦應依
      毒品危害防制條例第18條第1項前段規定沒收銷燬之，併
      此敘明。另扣案之甲基麻黃鹼錠1罐（淨重147.5公克、驗
      餘淨重147.05公克，純度16％，驗前總純質淨重23.60公
      克）為違禁物，而電子磅秤2台為被告所有供持有毒品海
      洛因犯罪之用，爰依法併予宣告沒收。
據上論斷，依刑事訴訟法第273條之1第1項、第299條第1項前段
第310條之2、第454條第1項，毒品危害防制條例第10條第2項、
第11條第3項、第6項、第18條第1項前段，刑法第11條、第55條
、第47條第1項、第51條第5款、第38條第1項第1款、第2款，判
決如主文。
本案經檢察官張國強到庭執行職務。
中    華    民    國    100   年    9     月    23   日
                    刑事第八庭  法  官  王金洲
以上正本證明與原本無異。
如不服本判決應於收受判決後10日內向本院提出上訴書狀，並應
敘述具體理由；其未敘述上訴理由者，應於上訴期間屆滿後20日
內向本院補提理由書（均須按他造當事人之人數附繕本）「切勿
逕送上級法院」。
                                書記官  謝明倫
中    華    民    國   100    年    9     月    23   日
附錄論罪科刑法條
毒品危害防制條例第10條第2項：施用第二級毒品者，處3年以下
有期徒刑。
毒品危害防制條例第11條第3項：持有第一級毒品純質淨重十公
克以上者，處1年以上7年以下有期徒刑，得併科新臺幣1百萬元
以下罰金。
毒品危害防制條例第11條第6項：持有第四級毒品純質淨重二十
公克以上者，處1年以下有期徒刑，得併科新臺幣10萬元以下罰
金。